臺灣臺南地方法院刑事判決
111年度金訴字第25號
公  訴  人  臺灣臺南地方檢察署檢察官
被      告  吳柏宏



選任辯護人  顏子涵律師
上列被告因詐欺等案件，經檢察官提起公訴（110年度偵字第268
22號），因被告就被訴事實為有罪之陳述，經本院告知簡式審判
程序之意旨，並聽取公訴人及被告之意見後，本院合議庭裁定由
受命法官獨任依簡式審判程序審理，並判決如下：
    主  文
吳柏宏犯三人以上共同冒用公務員名義詐欺取財罪，處有期徒刑
壹年貳月。緩刑伍年，並應履行如附表（本院111年度南司刑移
調字第130號調解筆錄）所示之損害賠償。
扣案偽造之「臺灣臺北地方法院地檢署刑事傳票」公文書上偽造
之「台灣台北板橋地檢署」公印文、偽造之「臺灣臺北地方法院
公證申請書」公文書上偽造之「台灣台北地方法院公證處印」公
印文各壹枚、扣案之ASUS廠牌X00QD黑色手機壹支（含其內SIM卡
壹張）沒收。
    事實及理由
壹、程序部分：
    被告吳柏宏所犯者為死刑、無期徒刑、最輕本刑為3 年以上
    有期徒刑以外之罪，其於準備程序進行中就被訴事實為有罪
    之陳述，經告知其簡式審判程序之旨，並聽取公訴人及被告
    之意見後，依刑事訴訟法第273條之1第1 項之規定，裁定進
    行簡式審判程序。又依刑事訴訟法第273條之2、同法第159
    條第2項之規定，簡式審判程序不適用傳聞法則有關限制證
    據能力之相關規定，合先敘明。　
貳、實體部份：
一、本件犯罪事實及證據，除犯罪事實欄一第2頁第1至4行［蓋有偽造「臺灣臺北地方法院檢察署」公印文之「臺灣臺北地方法院地檢署刑事傳票」、偽造「臺灣臺北地方法院公證處」公印文之「臺灣臺北地方法院公證申請書」等偽造公文書2張］，更正為［「蓋有偽造「台灣台北板橋地檢署」公印文之「臺灣臺北地方法院地檢署刑事傳票」、偽造「台灣台北地方法院公證處印」公印文之「臺灣臺北地方法院公證申請書」等偽造公文書2 張］外，餘均引用檢察官起訴書（如附件）之記載外，並補充證據「被告吳柏宏於本院準備程序及審理時之自白（見本院卷第80、89頁）」。
二、論罪法條之適用：
(一)共同實施犯罪行為之人，在合同意思範圍以內，各自分擔犯
    罪行為之一部，相互利用他人之行為，以達其犯罪之目的者
    ，即應對於全部所發生之結果，共同負責。又共同正犯之成
    立，祇須具有犯意之聯絡及行為之分擔，既不問犯罪動機起
    於何人，亦不必每一階段犯行，均須參與（最高法院28年上
    字第3110號判例、34年上字第862號判例意旨參照）。是以
    ，行為人參與構成要件行為之實施，並不以參與構成犯罪事
    實之全部或始終參與為必要，即使僅參與構成犯罪事實之一
    部分，或僅參與某一階段之行為，亦足以成立共同正犯。本
    案詐欺集團分工細緻，被告雖未自始至終參與各階段之犯行
    ，而僅以向告訴人戴素鸞收取款項之方式分工，惟其與詐騙
    集團其他成員既為詐騙告訴人戴素鸞而彼此分工，堪認係在
    合同意思範圍內，各自分擔犯罪行為之一部，並相互利用他
    人之行為，以達犯罪之目的，參諸上開說明，被告自應就所
    參與犯行，對於全部所發生之結果，共同負責。
(二)按公文書係指公務員職務上製作之文書，刑法第10條第3項
    定有明文，而刑法上偽造文書罪，係著重於保護公共信用之
    法益，即使該偽造文書所載名義製作人實無其人，而社會上
    一般人仍有誤信其為真正文書之危險，仍難阻卻犯罪之成立
    （最高法院54年臺上字第1404號判例意旨參照）。扣案偽造
    「台灣台北板橋地檢署」公印文之「臺灣臺北地方法院地檢
    署刑事傳票」、偽造「台灣台北地方法院公證處印」公印文
    之「臺灣臺北地方法院公證申請書」等偽造公文書2張，公
    文書中之公務機關人員與業務等內容與真實情況不同，惟其
    上已經載明承辦公務員之姓名、文號、案號、機關等資訊，
    客觀上仍有使一般人誤信其為真正公文書之危險，是參照上
    開說明，仍屬偽造公務員職務上製作之公文書無訛。又按刑
    法上所謂「公印」，係指公署或公務員職務上所使用之印信
    ，又所謂「公印」或「公印文」，係專指表示公署或公務員
    資格而言，即俗稱大印與小官印及其印文（最高法院22年上
    字第1904號、69年台上字第693號判例意旨參照）。而公印
    文之形式凡符合印信條例規定之要件而製頒，無論為印、關
    防、職章、圖記，如足以表示其為公務主體之同一性者，均
    屬之（最高法院89年度台上字第3155號判決意旨參照）。因
    刑法第218條第1項之規範目的在保護公務機關之信用性，凡
    客觀上足以使社會上一般人誤信為公務機關之印信者，不論
    是否確有該等公務機關存在，抑公務機關之全銜是否正確而
    無缺漏，應認仍構成之罪，始符立法目的。查扣案之公文書
    蓋有偽造之「台灣台北板橋地檢署」、「台灣台北地方法院
    公證處印」之印文，形式上係表示公署資格之印信，應認該
    印文屬公印文。
(三)次按105年12月28日修正公布之洗錢防制法第1條規定：「為
    防制洗錢，打擊犯罪，健全防制洗錢體系，穩定金融秩序，
    促進金流之透明，強化國際合作，特制定本法。」與修正前
    洗錢防制法第1條規定：「為防制洗錢，追查重大犯罪，特
    制定本法。」已有明顯不同，可見洗錢防制法的立法目的及
    其保護法益，從「妨害司法權運作」(打擊犯罪)，兼及「穩
    定金融秩序、促進金流透明」。又修正後洗錢防制法第2條
    第2款、第3條第2款規定，掩飾刑法第339條詐欺取財犯罪所
    得去向之行為，亦可構成洗錢罪。另依據洗錢防制法第2條
    修正理由第3點所示：「維也納公約第3條第1項第b款第ii目
    規定洗錢行為態樣，包含隱匿或掩飾該財產的真實性質、來
    源、所在地、處置、轉移、相關的權利或所有權之洗錢類型
    ，例如：（一）犯罪行為人出具假造的買賣契約書掩飾某不
    法金流；（二）貿易洗錢態樣中以虛假貿易外觀掩飾不法金
    流移動；（三）知悉他人有將不法所得轉購置不動產之需求
    ，而擔任不動產之登記名義人或成立人頭公司擔任不動產之
    登記名義人以掩飾不法所得之來源；（四）提供帳戶以掩飾
    不法所得之去向，例如：販售帳戶予他人使用。」修正後條
    文雖未完整規範上開公約所列全部隱匿或掩飾態樣，然已可
    見提供、販售帳戶予他人使用，係掩飾不法所得去向、所在
    之典型行為，所以，使用他人提供、販售之帳戶存、提不法
    所得，用來掩飾或切斷該不法所得與犯罪者之關聯性，阻礙
    金流透明，破壞金融秩序，藉以掩飾或隱匿該不法所得之去
    向、所在，並逃避追訴、處罰，更屬於侵害上開洗錢防制法
    保護法益，而在其立法目的之規範範圍。復按洗錢防制法第
    15條之特殊洗錢罪，係在無法證明前置犯罪之特定不法所得
    ，而未能依洗錢防制法第14條之一般洗錢罪論處時，始予適
    用。倘能證明人頭帳戶內之資金係前置之特定犯罪所得，即
    應逕以一般洗錢罪論處，自無適用特殊洗錢罪之餘地。例如
    詐欺集團向被害人施用詐術後，為隱匿其詐欺所得財物之去
    向，而令被害人將其款項轉入該集團所持有、使用之人頭帳
    戶，並由該集團所屬之車手前往提領詐欺所得款項得逞，檢
    察官如能證明該帳戶內之資金係本案詐欺之特定犯罪所得，
    即已該當於洗錢防制法第14條第1項之一般洗錢罪；至若無
    法將人頭帳戶內可疑資金與本案詐欺犯罪聯結，而不該當第
    2條洗錢行為之要件，當無從依洗錢防制法第14條第1項之一
    般洗錢罪論處，僅能論以洗錢防制法第15條第1項之特殊洗
    錢罪。另過去實務認為，行為人對犯特定犯罪所得之財物或
    利益作直接使用或消費之處分行為，或僅將自己犯罪所得財
    物交予其他共同正犯，祇屬犯罪後處分贓物之行為，非本條
    例所規範之洗錢行為，惟依修正後洗錢防制法規定，倘行為
    人意圖掩飾或隱匿特定犯罪所得來源，而將特定犯罪所得直
    接消費處分，甚或交予其他共同正犯，而由共同正犯以虛假
    交易外觀掩飾不法金流移動，即難認單純犯罪後處分贓物之
    行為，應仍構成洗錢防制法第2條第1或2款之洗錢行為。查
    本案告訴人戴素鸞遭該詐欺集團詐騙後交付給被告，被告再
    轉交上游指示所屬詐欺集團其他成員，切斷詐騙所得金流之
    去向，阻撓國家對詐欺犯罪所得之追查，自非僅係犯罪後處
    分贓物之行為，所為顯已係掩飾不法所得之去向、所在，揆
    諸前開說明，要與洗錢防制法第14條第1項之要件相合。
(四)核被告吳柏宏所為，係犯組織犯罪防制條例第3條第1項後段
    之參與犯罪組織罪、刑法第216條、第211條之行使偽造公文
    書罪、第339條之4第1項第1款、第2款之三人以上共同冒用
    公務員名義詐欺取財罪及洗錢防制法第14條第1項之一般洗
    錢罪。被告所屬之詐欺集團成員於本案公文書上偽造如前述
    之公印文，係偽造公文書之階段行為；偽造公文書後持以行
    使，其偽造之低度行為為高度之行使行為所吸收，不另論罪
    。至於，上開公文書上固有偽造之「台灣台北板橋地檢署」
    、「台灣台北地方法院公證處印」之公印文，然因偽造印文
    非均需先偽造印章，以現今電腦文書處理作業技術進步，公
    文書上偽造之公印文，可輕易以電腦列印之方式產生，並無
    另刻公印之必要，卷內復無積極證據證明本案有另行偽造公
    印之情事，基於「事證有疑、利於被告」之原則，自不能認
    定被告有偽造公印之犯行。
(五)被告與綽號「檸檬」、「榴槤」、「牛的符號」及其等所屬
    本案詐欺集團成員間，就上開三人以上共同冒用公務員名義
    詐欺取財、行使偽造公文書及洗錢犯行，有犯意聯絡及行為
    分擔，應論以共同正犯。
(六)被告以一參與詐欺集團犯罪組織，並分工首次三人以上共同
    冒用公務員名義詐欺取財行為，而同時觸犯參與犯罪組織、
    三人以上共同冒用公務員名義詐欺取財、行使偽造公文書及
    洗錢等罪名，為想像競合犯，應依刑法第55條前段規定，從
    一重之三人以上共同冒用公務員名義詐欺取財罪論處。
(七)被告於偵查羈押訊問時、本院審理時已就一般洗錢罪為自白
    ，依洗錢防制法第16條第2項規定，本應減輕其刑，惟被告
    因想像競合犯之關係而從一重之三人以上共同冒用公務員名
    義詐欺取財處斷，且上開輕罪之減輕其刑事由未形成處斷刑
    之外部性界限，參照最高法院108年度台上字第4405號、109
    年度台上字第3936號判決意旨，由本院於依刑法第57條規定
    量刑時，一併審酌上開輕罪之減輕其刑事由，作為被告量刑
    之有利因子，附此敘明。
(八)復按組織犯罪防制條例第8條第1項後段亦規定：「犯第3條
    之罪…偵查及審判中均自白者，減輕其刑。」，被告領取被
    害人款項後交付予「不詳之人」之參與犯罪組織事實，於偵
    查及本院審理時均坦承不諱，是其就所犯參與犯罪組織罪，
    合於上開減刑之規定。
(九)本件並無刑法第59條減輕其刑規定之適用：
　⑴被告之辯護人固為其辯護稱：被告一時失慮始為本案犯行，
    其分擔之部分尚非詐欺犯行最核心事項，犯罪所得僅新臺幣
    （下同）3,000元，如處以最低刑度，將致生情輕法重之憾
    ，請審酌上情，依刑法第59條規定，予以減輕其刑等語。
　⑵惟按刑法第59條規定，犯罪之情狀顯可憫恕，認科以最低度
    刑仍嫌過重者，得酌量減輕其刑，此雖為法院依法得行使裁
    量之事項，然並非漫無限制，必須犯罪另有特殊之原因、環
    境與情狀，在客觀上足以引起一般之同情而顯可憫恕，認為
    即予宣告法定低度刑期，猶嫌過重者，始有其適用。是以，
    為此項裁量減輕其刑時，必須就被告全部犯罪情狀予以審酌
    ，在客觀上是否有足以引起社會上一般人之同情，而可憫恕
    之情形，始謂適法。審酌近年來詐騙犯罪類型層出不窮，被
    害民眾遍及全球，被告於本案雖非擔任組織核心角色，於本
    院審理時與告訴人成立調解，願賠償被害人45萬元，目前給
    付第1期3萬元賠償，然被告具工作能力，縱有經濟上壓力，
    亦應循正當途徑獲取生活所需，不應投機以此方式牟利，另
    參酌被害人之損害程度為90萬元，實難認被告所涉本案犯行
    ，存有足以引起一般人同情之具體條件、特殊原因或環境，
    而有如量處法定最低刑度有情輕法重之情，應無刑法第59條
    酌減其刑之適用。
(十)爰以行為人之責任為基礎，審酌被告不思循正途賺取所需，
    竟以擔任詐欺集團車手之方式，騙取告訴人之金錢，所生之
    損害非輕，且詐欺集團冒用政府機關及公務員之詐欺手段，
    並使公務員之公信力受損，所為實屬不該；兼衡其犯罪之動
    機、目的、手段、被告在本案中參與收取款項及轉交上游成
    員之犯罪情節，併其犯後坦承犯行，就其參與犯罪組織、洗
    錢犯行於偵查、審理中自白者，符合相關自白減刑之規定，
    業已與告訴人成立調解，並已給付第1期之3萬元，有本院調
    解筆錄、ATM轉帳資料在卷可按；另考量被告自陳高中畢業
    之教育程度、職業為計程車司機、需撫養二名小孩之家庭生
    活經濟狀況（本院卷第90頁）等一切情狀，量處如主文所示
    之刑。
()末按依司法院110年12月10日公布之釋字第812號解釋：「106
    年4月19日修正公布之組織犯罪防制條例第3條第3項規定：
    「犯第1項之罪者，應於刑之執行前，令入勞動場所，強制
    工作，其期間為3年。」就受處分人之人身自由所為限制，
    違反憲法比例原則及憲法明顯區隔原則之要求，與憲法第8
    條保障人身自由之意旨不符，應自本解釋公布之日起失其效
    力。」，則上開規定既經宣告違憲，且已失其效力，從而自
    無庸審究是否諭知被告強制工作，附此敘明。
()被告前未曾因故意犯罪受有期徒刑以上刑之宣告等情，有其
    臺灣高等法院被告前案紀錄表在卷可佐（見本院卷第107頁
    ），其因一時思慮未周，致罹刑典，犯後已坦承犯行，並與
    告訴人戴素鸞達成調解，並已依約給付第1期3萬元，業如前
    述，足認被告甚有悔意，告訴人並已同意給予被告緩刑之機
    會（見本院卷第91頁），因認被告經此偵、審教訓，當知所
    警惕，信無再犯之虞，被告所受宣告之刑，以暫不執行為適
    當，併予宣告被告緩刑5年，以啟自新。另為促使被告如實
    履行調解條件，並保障尚未受償之告訴人之權利，爰依刑法
    第74條第2項第3款規定，參酌上開調解筆錄之內容，命被告
    應依附表所示內容，向告訴人支付損害賠償。而依刑法第74
    條第4項規定，上揭緩刑宣告之負擔內容得為民事強制執行
    名義，且依同法第75條之1第1項第4款規定，如違反負擔情
    節重大，足認原宣告之緩刑難收預期效果，有執行刑罰之必
    要者，得撤銷緩刑之宣告，併予指明。
三、沒收
(一)按偽造之印章、印文或署押，不問屬於犯人與否，沒收之，
    刑法第219條定有明文。又被告偽造之書類，既已交付於告
    訴人收受，則該物非屬被告所有，除偽造書類上偽造之印文
    、署押，應依刑法第219條予以沒收外，依同法第38條第2項
    之規定，即不得再對各該書類諭知沒收（最高法院43年度台
    上字第747號判決意旨參照）。查本案偽造之「臺灣臺北地
    方法院地檢署刑事傳票」、「臺灣臺北地方法院公證申請書
    」2紙，既已由本案詐欺集團成員交付告訴人收執，即非被
    告或本案詐欺集團其他成員所有之物，且非屬違禁物，依法
    自無庸宣告沒收。惟前開偽造公文書上偽造之「台灣台北板
    橋地檢署」、「台灣台北地方法院公證處印」公印文共2枚
    ，既屬偽造，仍應依刑法第219條規定，宣告沒收。
(二)被告於本件之犯罪報酬為3,000元，係未扣案之犯罪所得，
    本應依刑法第38條之1第1項前段、第3項規定宣告沒收、追
    徵，惟被告已與被害人成立調解，依上所述，被告賠償給被
    害人金額已超過其犯罪所得，與犯罪所得實際發還被害人等
    無異，依刑法第38條之1第5項之規範意旨，自不予宣告沒收
    。
(三)按供犯罪所用、犯罪預備之物或犯罪所生之物，屬於犯罪行
    為人者，得沒收之，刑法第38條第2項前段定有明文。扣案
    之ASUS廠牌X00QD黑色手機1支（含SIM卡1張），為綽號「檸
    檬」之人交給被告，供被告犯本案犯行所用之物，業據其於
    警詢時供承在卷（警卷第2、5頁），爰依刑法第38條第2項
    規定，宣告沒收。
(四)另扣案之Iphone6Splus牌行動電話1支，雖為被告所有，惟
    並非被告為本案犯行所用之物，業據被告於警詢時陳明在卷
    （警卷第2頁），亦無證據證明與本案犯行有關，爰不予宣
    告沒收。另扣案之白色長袖上衣、牛仔褲、黑色鞋子等物，
    固係被告所有，於犯本案犯行時或變裝後所穿之物，惟此等
    扣案衣物、鞋子乃供一般人日常生活穿戴或使用，並非直接
    供被告本件犯罪所用之物，爰均不予宣告沒收。
據上論斷，應依刑事訴訟法第273條之1第1項、第299條第1項前
段、第310條之2條、第454條第2項，組織犯罪防制條例第3條第1
項後段、第8條第1項，洗錢防制法第14條第1項、第16條第2項，
刑法第11條、第28條、第339條之4第1項第1款、第2款、第55條
、第38條第2項、第219條、第74條第1項第1款、第2項第3款，判
決如主文。
本案經檢察官吳毓靈提起公訴，檢察官洪欣昇到庭執行職務。
中　　華　　民　　國　　111 　年　　3 　　月　　21　　日
　　　　　　　　　刑事第十三庭  法　官　王惠芬
以上正本證明與原本無異
如不服本判決應於收受本判後20日內向本院提出上訴書狀，並應
敘述具體理由。其未敘述上訴理由者，應於上訴期間屆滿後20日
內向本院補提理由書狀（均須按他造當事人之人數附繕本）「切
勿逕送上級法院」。
  　　　　　　　　　　　　　　　書記官　陳杰瑞
中　　華　　民　　國　　111 　年　　3 　　月　　21　　日
附錄本案論罪科刑法條：
中華民國刑法第339條之4
犯第339條詐欺罪而有下列情形之一者，處1年以上7年以下有期
徒刑，得併科 1 百萬元以下罰金：
一、冒用政府機關或公務員名義犯之。
二、三人以上共同犯之。
三、以廣播電視、電子通訊、網際網路或其他媒體等傳播工具，
    對公眾散布而犯之。
前項之未遂犯罰之。
組織犯罪防制條例第3條
發起、主持、操縱或指揮犯罪組織者，處 3 年以上 10 年以下
有期徒刑，得併科新臺幣 1 億元以下罰金；參與者，處 6 月以
上 5 年以下有期徒刑，得併科新臺幣 1 千萬元以下罰金。但參
與情節輕微者，得減輕或免除其刑。
具公務員或經選舉產生之公職人員之身分，犯前項之罪者，加重
其刑至二分之一。
犯第 1 項之罪者，應於刑之執行前，令入勞動場所，強制工作
，其期間為 3 年。
前項之強制工作，準用刑法第 90 條第 2 項但書、第 3 項及第
98 條第 2 項、第 3 項規定。
以言語、舉動、文字或其他方法，明示或暗示其為犯罪組織之成
員，或與犯罪組織或其成員有關聯，而要求他人為下列行為之一
者，處 3 年以下有期徒刑，得併科新臺幣 3 百萬元以下罰金：
一、出售財產、商業組織之出資或股份或放棄經營權。
二、配合辦理都市更新重建之處理程序。
三、購買商品或支付勞務報酬。
四、履行債務或接受債務協商之內容。
前項犯罪組織，不以現存者為必要。
以第 5 項之行為，使人行無義務之事或妨害其行使權利者，亦
同。
第 5 項、第 7 項之未遂犯罰之。
洗錢防制法第14條
有第二條各款所列洗錢行為者，處 7 年以下有期徒刑，併科新
臺幣 5 百萬元以下罰金。
前項之未遂犯罰之。
前二項情形，不得科以超過其特定犯罪所定最重本刑之刑。
附表:
調  解  內  容 被告吳柏宏願給付戴素鸞新臺幣肆拾伍萬元。給付方法為：於民國111年3月15日前給付新臺幣參萬元；餘款新臺幣肆拾貳萬元，自111年4月15日起至全部清償完畢為止，按月於每月15日前各給付新臺幣柒仟元。如有一期未按時履行，視為全部到期。 
【附件】
臺灣臺南地方檢察署檢察官起訴書
                                    110年度偵字第26822號
　　被　　　告　吳柏宏　男　51歲（民國00年00月00日生）
　　　　　　　　　　　　住臺南市○○區○○路0段000巷0○0
　　　　　　　　　　　　  號
                        （在押）
　　　　　　　　　　　　國民身分證統一編號：Z000000000號
上列被告因詐欺等案件，已經偵查終結，認應該提起公訴，茲將
犯罪事實及證據並所犯法條分敘如下：
　　　　　　犯罪事實
一、吳柏宏於民國110年11月18日之前某時，參與由真實姓名年
    籍不詳綽號「檸檬」、「榴槤」、「牛的符號」及其他真實
    姓名年籍不詳之人所屬之具有持續性、牟利性之詐欺犯罪組
    織，從事俗稱「車手」（向被害民眾收取財物，再交給收水
    之集團成員）工作，而該詐欺犯罪組織係以飛機通訊軟體聯
    繫收取財物事項，由群組內綽號「檸檬」、「榴槤」、「牛
    的符號」之不詳成員指示吳柏宏取款之時、地，再由吳柏宏
    依指示向受詐騙之民眾收取財物，復依指示將所收取之財物
    交付集團指定之人，吳柏宏可獲新臺幣（下同）3000元之報
    酬。吳柏宏即與綽號「檸檬」、「榴槤」、「牛的符號」及
    其他真實姓名年籍不詳之詐欺集團成員即基於參與組織、三
    人以上共同冒用政府機關及公務員名義詐欺取財、行使偽造
    公文書、洗錢之犯意聯絡，先由該詐騙集團之成年成員於同
    年月19日11時許，假冒電信人員、檢察官陸續撥打電話予戴
    素鸞，佯稱其電話費未繳，身分可能遭到盜用，又其電話遭
    人用來詐騙他人100多萬元，並涉及擄人，若不將錢歸還被
    害人，可能吃上官司云云，致戴素鸞陷於錯誤，自其名下帳
    戶提領現金90萬元後，在其臺南市○區○○路0段000巷00號4樓
    之3住處等侯指示。嗣「牛的符號」通知吳柏宏前往取款，
    並將詐欺集團不詳成員先行製作蓋有偽造「臺灣臺北地方法
    院檢察署」公印文之「臺灣臺北地方法院地檢署刑事傳票」
    、偽造「臺灣臺北地方法院公證處」公印文之「臺灣臺北地
    方法院公證申請書」等偽造公文書2張傳真至臺南市北區西
    門路4段之統一超商，吳柏宏依指示領取上開偽造之公文書
    後，隨後駕駛向不知情之林憶源所租用之車號000–8531號營
    業小客車前往戴素鸞上開住處，佯為檢察官派來取款之專員
    ，向戴素鸞收取現金90萬元，並將該偽造之公文書2張交付
    戴素鸞而行使之，足生損害於臺灣臺北地方法院、檢察署公
    文書之正確性及公信力。吳柏宏隨後依指示將上開90萬元攜
    往臺南市仁德區三爺宮溪引道內，交付予不詳詐欺集團成員
    ，並收取3000元之報酬。嗣戴素鸞發現遭騙報警處理，經警
    調閱監視錄影紀錄後循線查獲上情，嗣於同年12月21日8時
    許，為警持搜索票在臺南市○○區○○路0段000巷0號，當場扣
    得「檸檬」交付予吳柏宏做為聯絡工具之行動電話1支（ASU
    A廠X00QD，黑色）、上開偽造公文書2張等物。
二、案經戴素鸞告訴暨臺南市政府警察局第五分局報告偵辦。
　　　　　　證據並所犯法條
一、證據清單及待證事實：
編號         證據清單           待證事實 1 被告吳柏宏於警、偵訊之供述及羈押庭之自白 全部犯罪事實。 2 告訴人戴素鸞於警詢之指訴、報案紀錄、其前揭帳戶交易明細資料 其遭詐騙後，依指示交付現金之事實。 3 證人林憶源於警詢之證詞、車號000–8531號營業小客車之車籍資料 車號000–8531號營業小客車係被告吳柏宏向其租用之事實。 4 臺南市政府警察局第五分局搜索扣押筆錄、扣押物品目錄表、扣押物品清單 1、被告吳柏宏與前揭詐欺集團聯    絡用之上開行動電話。 2、被告吳柏宏於前揭時、地將現金90萬元交予不詳詐欺集團成員，並收取3000元之報酬後，在現場換裝後所著之衣物。 3、上開偽造公文書2張。 5 監視錄影紀錄截圖 1、被告吳柏宏駕駛車號000–8531號營業小客車至臺南市北區北安路1段262巷內空地停放，隨後步行至告訴人住處，入內拿取現金90萬元。 2、被告拿取上開90萬元現金後，搭乘其他計程車離開，嗣在臺南市仁德區全家超商德洋店下車，再徒步前往三爺宮溪引道，將上開90萬元現金交付不詳詐騙集團成員。 3、被告交付上開款項後，於仁德滯洪池變裝，再先後至臺南市○○區○○路0段0000號統一超商仁義門市、臺南市○市區○○路00號全家超商民林店消費後，搭乘計程車返回臺南市北區北成路與北成路186巷口下車，隨後步行至其停放車號000–8531號營業小客車之處，駕駛該車離開。 6 照片 1、被告於前揭時、地變裝後所著    之衣物、鞋子。 2、被告將變裝前所著衣物、背包    丟棄之處所。 3、「檸檬」交付予吳柏宏做為聯絡工具之行動電話1支（ASUA廠X00QD，黑色）。 4、上開偽造公文書2張。 
二、核被告吳柏宏所為，係犯組織犯罪防制條例第3條第1項後段
    之參與犯罪組織罪嫌、刑法第339條之4第1項第1款、第2款
    之三人以上冒用政府機關及公務員名義詐欺取財罪嫌、同法
    第216條、第211條之行使偽造公文書罪嫌、洗錢防制法第14
    條第1項之一般洗錢罪嫌。被告就上開行為，與「檸檬」、
    「榴槤」、「牛的符號」及其他真實姓名年籍不詳之人有犯
    意聯絡及行為分擔，請論以共同正犯。被告以一行為同時觸
    犯上開罪名，依刑法第55條前段為想像競合犯，從一重論處
    。
三、沒收：㈠如犯罪事實欄所示之行動電話1支；㈡犯罪所得3000
    元；㈢卷附告訴人所提出之上開偽造公文書2張，其上偽造之
    「臺灣臺北地方法院檢察署」公印文、偽造之「臺灣臺北地
    方法院公證處」公印文，均請依法宣告沒收。
四、依刑事訴訟法第251條第1項提起公訴。
　此　致
臺灣臺南地方法院
中　　華　　民　　國　 111　　年　　1 　　月　　3 　　日
　　　　　　　　　            檢察官   吳 毓 靈
本件證明與原本無異
中　　華　　民　　國　 111　　年　　1 　　月　　6 　　日
                              書記官   吳 青 蓉
附錄本案所犯法條全文
組織犯罪防制條例第3條
發起、主持、操縱或指揮犯罪組織者，處 3 年以上 10 年以下
有期徒刑，得併科新臺幣 1 億元以下罰金；參與者，處 6 月以
上 5 年以下有期徒刑，得併科新臺幣 1 千萬元以下罰金。但參
與情節輕微者，得減輕或免除其刑。
具公務員或經選舉產生之公職人員之身分，犯前項之罪者，加重
其刑至二分之一。
犯第 1 項之罪者，應於刑之執行前，令入勞動場所，強制工作
，其期間為 3 年。
前項之強制工作，準用刑法第 90 條第 2 項但書、第 3 項及第
98 條第 2 項、第 3 項規定。
以言語、舉動、文字或其他方法，明示或暗示其為犯罪組織之成
員，或與犯罪組織或其成員有關聯，而要求他人為下列行為之一
者，處 3 年以下有期徒刑，得併科新臺幣 3 百萬元以下罰金：
一、出售財產、商業組織之出資或股份或放棄經營權。
二、配合辦理都市更新重建之處理程序。
三、購買商品或支付勞務報酬。
四、履行債務或接受債務協商之內容。
前項犯罪組織，不以現存者為必要。
以第 5 項之行為，使人行無義務之事或妨害其行使權利者，亦
同。
第 5 項、第 7 項之未遂犯罰之。　

中華民國刑法第339條之4
犯第 339 條詐欺罪而有下列情形之一者，處 1 年以上 7 年以
下有期徒刑，得併科 1 百萬元以下罰金：
一、冒用政府機關或公務員名義犯之。
二、三人以上共同犯之。
三、以廣播電視、電子通訊、網際網路或其他媒體等傳播工具，
    對公眾散布而犯之。
前項之未遂犯罰之。

中華民國刑法第216條
（行使偽造變造或登載不實之文書罪）
行使第 210 條至第 215 條之文書者，依偽造、變造文書或登載
不實事項或使登載不實事項之規定處斷。

中華民國刑法第211條
（偽造變造公文書罪）
偽造、變造公文書，足以生損害於公眾或他人者，處 1 年以上
7 年以下有期徒刑。

洗錢防制法第14條
有第二條各款所列洗錢行為者，處 7 年以下有期徒刑，併科新
臺幣 5 百萬元以下罰金。
前項之未遂犯罰之。
前二項情形，不得科以超過其特定犯罪所定最重本刑之刑。